臺灣臺北地方法院刑事判決　　　　　　　 94年度易字第953號
公　訴　人　臺灣臺北地方法院檢察署檢察官
被　　　告　丁○○
上列被告因傷害等案件，經檢察官提起公訴（94年度偵字第4061
號、第5056號，含93年度他字第6842號、第6897號、93年度發查
字第3321號、第3294號、93年度核退字第6619號、第7473號），
本院判決如下：
    主  文
丁○○以脅迫使人行無義務之事，未遂，處有期徒刑肆月，如易
科罰金，以參佰元折算壹日。
被訴傷害部分無罪。
    事  實
一、丁○○前於民國66年間因違反票據法案件，經本院於66年6
    月7日以66年度易字第2523號判處拘役40日，並經臺灣高等
    法院於66年8月10日以66年度上易字第1900號駁回上訴確定
    ；於83年間另因恐嚇案件，經臺灣南投地方法院於84年5月
    17日以84年度易字第84號判處有期徒刑3月確定，並於84年7
    月22日易科罰金執行完畢；87年間又因傷害案件，經本院於
    88年1月13日以87年度易字第3935號判處有期徒刑4月確定，
    嗣於88年3月9日易科罰金執行完畢（均不構成累犯）。緣乙○○於92年間，原與他人共同承租台北市○○區○○街45
    號之店面，經營自助餐店生意，至同年10月間因經營不善而
    結束營業，轉而央求丁○○出資，與其共同在原址開設「老
    頭牛雜火鍋店」。其間，乙○○並因無力支付信用卡簽帳等
    債款，而自願成為丁○○之女友。惟後因乙○○情緒不穩，
    數度在該牛雜火鍋店吵鬧，丁○○不堪其擾，幾次更因而關
    店停業。嗣丁○○與乙○○及其男友甲○○之間，因頂讓該
    牛雜火鍋店生財器具之價金，迭有爭執，而發生衝突（此部
    分另為無罪判決，內容詳見後述）。詎丁○○因不滿乙○○
    對其提出傷害告訴，為迫使乙○○與其和解並撤回刑事告訴
    ，竟基於強制之概括犯意，自93年7月間某日起至同年9月中
    旬某日止，以脅迫使人行無義務之接續犯意，多次自其台北
    市○○區○○街156巷33弄8號住處，撥打電話，向乙○○恫
    嚇：「你有沒有去撤銷？不肯撤銷沒有關係，‧‧‧甲○○
    出事絕對是我，我絕對會做，你自己看著辦」、「那你考慮
    的怎樣？是要和解或是要上法庭？‧‧‧好啦！要死我也會
    拖個墊背啦！」、「你今天把我逼的走頭無路，‧‧‧我到
    現在才要反擊。‧‧‧反正絕對要你們付出代價」、「我跟
    你講啦！這件事情看要死他還是死我，絕對要死一個人，絕
    對不能善了，絕對不善了。絕對要給他死一個人，絕對我要
    徹底跟你們周旋到底，徹底要跟你們周旋到底，你不跟我解
    決，可以，反正你能用的資源已經用盡了，面子問題，你都
    已經給我捅個大紕漏了，我已經身敗名裂，啊沒有關係，我
    絕對要跟你們周旋到底，讓你們嘗一下家庭破裂的滋味」云
    云，致乙○○因此心生畏懼，足生危害於其生命、身體之安
    全，而逼使其行此無義務之事。然乙○○並未因此撤回傷害
    告訴，反將其上開恫嚇言詞錄音之後，提起刑事告訴，丁○○強制撤回傷害罪告訴之企圖，終告不遂。
二、案經乙○○訴由臺灣臺北地方法院檢察署檢察官偵查起訴。
    理  由
壹、有罪部分（即被訴強制部分）：
一、訊據被告丁○○坦承於上開時間多次打電話給告訴人乙○○
    ，並在電話中表示：「你有沒有去撤銷？不肯撤銷沒有關係
    ，‧‧‧甲○○出事絕對是我，我絕對會做，你自己看著辦
    」、「那你考慮的怎樣？是要和解或是要上法庭？‧‧‧好
    啦！要死我也會拖個墊背啦！」、「你今天把我逼的走頭無
    路，‧‧‧我到現在才要反擊。‧‧‧反正絕對要你們付出
    代價」、「我跟你講啦！這件事情看要死他還是死我，絕對
    要死一個人，絕對不能善了，絕對不善了。絕對要給他死一
    個人，絕對我要徹底跟你們周旋到底，徹底要跟你們周旋到
    底，你不跟我解決，可以，反正你能用的資源已經用盡了，
    面子問題，你都已經給我捅個大紕漏了，我已經身敗名裂，
    啊沒有關係，我絕對要跟你們周旋到底，讓你們嘗一下家庭
    破裂的滋味」云云等內容（見本院94年11月16日審判筆錄第
    12 頁），惟仍矢口否認有何恐嚇或強制之犯行，辯稱：伊
    在電話中所講的話，是因受不了乙○○說話刺激，況伊在電
    話中所說的都是事實云云。經查：
(一)、被告在電話中，向告訴人乙○○揚言：「你有沒有去撤銷？
    不肯撤銷沒有關係，‧‧‧甲○○出事絕對是我，我絕對會
    做，你自己看著辦」、「那你考慮的怎樣？是要和解或是要
    上法庭？‧‧‧好啦！要死我也會拖個墊背啦！」、「你今
    天把我逼的走頭無路，‧‧‧我到現在才要反擊。‧‧‧反
    正絕對要你們付出代價」、「我跟你講啦！這件事情看要死
    他還是死我，絕對要死一個人，絕對不能善了，絕對不善了
    。絕對要給他死一個人，絕對我要徹底跟你們周旋到底，徹
    底要跟你們周旋到底，你不跟我解決，可以，反正你能用的
    資源已經用盡了，面子問題，你都已經給我捅個大紕漏了，
    我已經身敗名裂，啊沒有關係，我絕對要跟你們周旋到底，
    讓你們嘗一下家庭破裂的滋味」云云一情，業據告訴人提出
    其私下錄製之錄音帶1捲（見台北縣政府警察局偵查錄音帶
    存放袋內貼有「乙○○」印文之錄音帶），且經本院依職權
    勘驗電話錄音譯文確認屬實，被告於本院審理中亦自承該錄
    音內容無誤，有本院依職權勘驗之電話錄音譯文在卷可稽（
    見本院94年12月14日審判筆錄第12頁）。
(二)、按強制罪之脅迫，係以加諸惡害之意思通知他人，使其產生
    畏懼之心。而所用方法，以對於受通知人之安全感或意思決
    定之自由，因此產生足以引起妨害他人行使權利或足使他人
    行無義務之事的「危險」為已足，尚非以被害人之自由，完
    全受到壓制為必要。查被告上開電話中之對話內容，所謂「
    你有沒有去撤銷？不肯撤銷沒有關係，‧‧‧甲○○出事絕
    對是我，我絕對會做，你自己看著辦」、「絕對要你們付出
    代價」、「這件事情看要死他還是死我，絕對要死一個人，
    絕對不能善了，絕對不善了。絕對要給他死一個人，絕對我
    要徹底跟你們周旋到底，徹底要跟你們周旋到底，‧‧‧你
    都已經給我捅個大紕漏了，我已經身敗名裂，啊沒有關係，
    我絕對要跟你們周旋到底，讓你們嘗一下家庭破裂的滋味」
    云云，無非係以告訴人乙○○及其男友甲○○之生命、身體
    安全，作為逼迫告訴人乙○○與其私下和解，並撤回傷害告
    訴之條件。經觀察被告該等言詞之前後意思，既非出於戲謔
    之詞，且被告向告訴人乙○○示以「他昨天晚上在你那裡過
    夜我不是不知道，我去，你知道嗎？台灣省LLA-849對不對
    ？他停在景美醫院門口，你停在旁邊巷口，對不對？有沒有
    ？」云云，其目的更在彰顯其言出必行之決心。客觀上，自
    足使告訴人乙○○內心因擔心其本人與甲○○之生命、身體
    安全，遭到被告失去理智之加害，而感到畏佈、恐懼。
(三)、按人民之訴訟權，係憲法第16條明文保障之基本權利。告訴
    人乙○○就其與被告間發生之衝突，倘認權利受損，自得依
    法循民、刑事手段，請求司法機關提供予必要之協助。其在
    法律上、契約上或道德上，本無應被告要求，撤回傷害罪告
    訴之作為義務。而被告以加害於告訴人及其男友甲○○生命
    、身體安全之言語進行恫嚇，目的在於迫使告訴人乙○○因
    此撤回傷害告訴，縱目的最終不達，只是既遂與否之問題，
    尚無解於強制罪之成立。事證明確，被告強制罪之犯行，堪
    以認定，應予依法論科。
二、核被告所為，係犯刑法第304條第2項、第1項之以脅迫使人
    行無義務事之未遂罪。按刑法第305條之恐嚇罪，係指單純
    以將來加害生命、身體、自由、名譽、財產之事，恐嚇他人
    致生危害於安全者而言。如對於他人之生命、身體等，以強
    暴、脅迫手段加以危害要挾，使人行無義務之事或妨害人行
    使權利，應構成刑法第304條之強制罪，而非同法第305條之
    恐嚇危害安全罪（最高法院85年度台上字第6248號裁判要旨
    亦同此旨）。被告利用電話恐嚇告訴人乙○○之目的，在於
    迫使乙○○因此為撤回傷害告訴之無義務事，應屬於強制罪
    範圍，並非單純之恐嚇危害安全問題。公訴人認被告所為係
    犯刑法第305條之恐嚇罪，尚有未洽，惟二者之基本社會事
    實同一，為起訴效力所及，本院應予審理，並變更其起訴法
    條。被告著手於強制犯罪行為之實行，而未至使告訴人撤回
    告訴之目的，為未遂罪，依刑法第26條前段之規定減輕其刑
    。被告自93年7月間某日起至同年9月中旬某日止，雖先後多
    次脅迫乙○○撤回傷害告訴之犯行，時間緊接，為達同一目
    的之數接續行為，故僅論以一罪。爰審酌被告僅受有國民小
    學之教育程度，因不滿女友乙○○為了金錢及其男友甲○○
    而一再吵鬧，致無法安心經營牛雜火鍋店，甚而使其身陷刑
    事官司，乃憤而以危害於乙○○及甲○○之安全等事，脅迫
    乙○○撤回刑事告訴，其採取之強要手段雖係法所不許，然
    綜合整體事件，事出尚非無因，被害人乙○○也未因此聽命
    行事，被告犯罪目的並未得逞，及被告之家庭生活狀況，前
    有如事實欄所列之違反票據法、恐嚇及傷害等前科（臺灣高
    等法院被告前案紀錄表參照），雖不構成累犯，然足認素行
    非佳等一切情事，爰量處如主文所示之刑，並諭知易科罰金
    之折算標準，以資懲儆。至公訴人請求判處有期徒刑1年6月
    ，並未具體論證求刑之意見，本院認尚嫌與罪刑相當原則有
    違，難認有理，
貳、無罪部分（即被訴傷害部分）：
一、公訴意旨另以：被告為上開火鍋店之經營及懷疑告訴人乙○○與他人有親密關係，分別基於連續傷害之犯意，(一)、於93
    年7月7日上午8時許，在台北市○○區○○街156巷33弄8號
    租住處，徒手毆打告訴人乙○○，致告訴人乙○○受有頭頂
    腫痛、兩頰口腔內黏膜腫脹擦傷、右前胸瘀腫、左前臂抓傷
    及左前臂瘀腫之傷害；(二)、於同年9月13日下午5時30分，在
    上開火鍋店以鐵棍毆打乙○○之現任男友即告訴人甲○○，
    致告訴人甲○○受有左耳後擦傷、左小腿擦傷等傷害；(三)、
    於同年月14日中午12時許，在前開該火鍋店內，以腳踹告訴
    人乙○○腹部，再拉住其雙腳拖行至店門口馬路邊，致告訴
    人乙○○受有左手臂挫傷、背部多處挫傷等傷害。因認被告
    涉犯刑法第277條第1項之傷害罪嫌云云。
二、按犯罪事實應依證據認定之，無證據不得推定其犯罪事實。
    不能證明被告犯罪者，應諭知無罪之判決。刑事訴訟法第15
    4 條第2 項、第301 條第1 項定有明文。而事實之認定，應
    憑證據，如未能發現相當證據，或證據不足以證明，自不能
    以推測或擬制之方法，以為裁判基礎（最高法院40年台上字
    第86號判例要旨參照），此乃證據裁判主義之當然要求。又
    刑事訴訟法第161 條第1 項規定：檢察官就被告犯罪事實，
    應負舉證責任，並指出證明之方法。因此，檢察官對於起訴
    之犯罪事實，應負提出證據及說服之實質舉證責任。倘其所
    提出之證據，不足為被告有罪之積極證明，或其指出證明之
    方法，無從說服法院以形成被告有罪之心證，基於無罪推定
    之原則，自應為被告無罪判決之諭知（最高法院92年台上字
    第128 號判例要旨參照）。
三、本件公訴人指訴被告涉犯上開連續傷害犯行，無非係以：(1)
    、告訴人乙○○之指訴；(2)、告訴人甲○○之指訴；(3)、被
    告供述於上開時、地，與告訴人乙○○、甲○○發生爭執；
    (4)、台北市立仁愛醫院驗傷診斷證明書3紙，用以證明告訴
    人乙○○、甲○○之受傷情形，資為論據。訊據被告坦承於
    上開時、地，與告訴人乙○○、甲○○間因牛雜火鍋店頂讓
    金額，意見不一，而多次發生衝突，惟堅決否認有何傷害之
    犯行，辯稱：乙○○因自助餐店經營不善及積欠信用卡債，
    而求助於伊，並答應與伊在一起作朋友，乃自92年10月間起
    ，共同在台北市○○區○○街45號經營「老頭牛雜火鍋店」
    ，然從93年4月間起，乙○○與甲○○開始到店裡吵鬧，並
    要求將技術轉移給甲○○，伊不肯答應，遂引來一連串紛擾
    。93年7月7日，伊要求乙○○把店裡鑰匙交還，因不肯開門
    與乙○○見面，乙○○遂在其台北市○○區○○街156巷33
    弄8號住處外吵鬧，並以頭撞牆，伊為了不讓醜事外揚，只
    得開門，孰料乙○○進入後揚言咬舌自盡，伊見乙○○伸出
    舌頭，不得已用手掐住其兩頰，其後乙○○跟隨伊到店內，
    跳進熬湯之湯桶，甚至騎機車衝入店內。93年9月13日，甲○○到店裡持安全帽毆打伊，妹婿賴春成看到後，有幫伊解
    圍，翌日（93年9月14日）乙○○不滿伊不肯接電話，衝到
    店裡質問，並持煙灰缸砸向伊女兒，當天警察有到場處理，
    要求乙○○離開未果，在衝突事件中，伊是被害人，絕無傷
    害乙○○或甲○○之情事等語。
四、本院得心證之理由：
(一)、被訴於93年7月7日傷害告訴人乙○○部分：
１、經查，公訴人所憑台北市立仁愛醫院驗傷診斷證明書（93年
    7月7日北市仁醫診字第396號）所載：「1、頭頂腫痛2.0×2
    .0 公分、兩頰口腔內黏膜腫脹擦傷各2.5×2.5公分。2、右
    前胸瘀腫4.5×5.5公分。3、左前臂抓傷兩處3.×0.3公分及
    2.5×0.3公分、左前臂瘀腫4.0×2.5公分」等語（見94年度
    偵字第4061號偵查卷第33頁），僅得證明告訴人乙○○於驗
    傷時，確受有該等傷害，惟尚無從證明傷害係何原因所致。
    是否確為被告故意傷害行為之結果，自應調查其他證據資料
    。
２、按被害人之陳述如無瑕疵，且就其他方面調查又與事實相符
    ，固足採為科刑之基礎，倘其陳述尚有瑕疵，則在未究明前
    ，遽採為論罪科刑之根據，即難認為適法。又告訴人之告訴
    ，係以使被告受刑事訴追為目的，是其陳述是否與事實相符
    ，仍應調查其他證據以資審認（最高法院61年台上字第3099
    號、52年台上字第1300號判例要旨參照）。查本件證人即被
    害人乙○○就其頭部所受傷害，於本院審理時原稱：「他用
    從後面抓住我的脖子往後去撞水泥牆」、「他1隻手抓我『
    前胸』的衣服，1隻手『拉住我的頭部往後』撞，我後腦上
    方去撞倒水泥牆，超過3下」云云（見本院94年11月16日審
    判筆錄第5頁），與物理上通常一般人之施力慣性，已有不
    合。於審判覆訊時，經本院質之與常情不合，即改稱：「（
    問：為何頭會撞倒牆壁？）‧‧‧他很用力弄我，我就很用
    力往後傾倒撞倒頭，而且被告是故意刻意掐住我的『脖子』
    弄我」云云（見本院94年12月14日審判筆錄第10頁）。對於
    頭頂受傷原因，前後所供顯然不一。另就其前胸所受傷害之
    原因，證人乙○○原猶指係：「我整個人坐在雙人床上，被
    告用腳踹我的胸部」云云，經本院詰以既坐在床上，被告如
    何能以腳踹到前胸，先是改稱：「（問：被告踹你時，你人
    在何處？）我坐在床上，但我忘了是他用腳踹傷或是用手打
    傷」云云，再質以被告之傷害手法，旋又變易證詞，改指：
    「（問：你前胸的瘀腫，是被告用腳踹傷或是用手打傷？）
    是用手打的」云云（見本院94年11月16日審判筆錄第10頁）
    。在同一次證人詰問程序中，被害人就其受傷原因及被告傷
    害手段，其指證竟有如此態樣迥異之不同說詞，其指證之信
    憑性，自不免啟人疑竇。
３、再查，被告所辯告訴人乙○○曾有多次自殺行為，且所指告
    乙○○於93年7月7日騎機車衝入上開牛雜火鍋店，並將整個
    身體坐進熬有湯頭之湯桶等情，業經證人即告訴人乙○○於
    本院審理中自承非虛（見本院94年12月14日審判筆錄第4、5
    、8頁），與證人即該店面房東丙○○於本院審理時結證：
    「我記得7月7日被告打電話給我，叫我到店裡去看，我到的
    時候，看到告訴人整個衣服、裙子就像沾滿油一樣，看起來
    油膩膩的」等語之情節互核一致（見本院94年12月14日審判
    筆錄第4、5、8頁），且有車牌號碼AFM-909號機車倒放在該
    火鍋店內，造成店內桌椅歪斜傾倒之照片1幀在卷可稽（見
    94年度偵字第4061號偵查卷第30-1頁），足認屬實。顯見告
    訴人乙○○在該段時期，面對困擾及處理事情之情緒、態度
    及行為反應，確有較通常一般人激烈之情事。據此。被告辯
    稱告訴人乙○○於當日進入其住處後，揚言咬舌自盡，並伸
    出舌頭，其不得已始掐住其兩頰，造成口腔內黏膜腫脹擦傷
    一情，衡諸當時雙方相處模式，尚非不能想像。而告訴人乙○○身體所受之傷害，是否係因騎乘機車衝入店內時，衝撞
    物體或人車倒地時碰撞所致，亦有疑問。尤以，當本院詰以
    告訴人乙○○左手所受上開傷害之原因時，其又更易警詢所
    指：「被告‧‧以徒手毆打我，致使我‧‧‧左前臂抓傷、
    左前臂瘀腫」云云（見94年度偵字第4061號偵查卷第23 頁
    ），改稱：「應該是我和被告爭執時，被被告不小心抓傷的
    」云云（見本院94年12月14日審判筆錄第11頁）。益徵其所
    陳被告傷害之供述，確實不可信。
４、又店面房東丙○○係接到被告電話通知之後趕至火鍋店現場
    ，一干人等並在員警到場處理後，隨同前往派出所說明爭執
    始末。此經證人詹琴美於本院審理時證述甚詳，且有被告與
    告訴人於93年7月7日協議將店內生財器具以新台幣（下同）
    10萬元頂讓給被告，永遠不踏入通安街45號一步之協議書1
    張附卷可佐，並為告訴人乙○○所不爭執（見本院94年12月
    14日審判筆錄第3頁）。職此，告訴人乙○○所指：其在被
    告住處遭被告動手傷害之後，始前往牛雜火鍋店，並將整個
    身體坐入湯桶（見本院94年12月14日審判筆錄第9頁）一情
    ，設若非虛。衡情，在房東詹琴美及員警到場處理後，告訴
    人乙○○當無不向詹琴美或派出所處理員警提及遭到被告傷
    害身體之理。然細究證人詹琴美之證詞，其於本院審理時證
    稱告訴人乙○○在店裡及派出所說明紛爭始末時，對其事後
    所指被告傷害身體之犯行，隻字未提。甚且外觀上，也看不
    出告訴人乙○○當時有受傷之現象（見本院94年12月14日審
    判筆錄第3、4頁）。
５、綜此，告訴人乙○○之指訴，已有上開前後不一致，而難信
    指訴為真之瑕疵可指。被告所辯因見告訴人伸出舌頭，不得
    已掐住其兩頰，始造成其兩頰口腔內黏膜腫脹擦傷一情，又
    有上開足認告訴人當時情緒不穩及行為手段激烈之證據，足
    認可信。揆此，被告掐住告訴人兩頰之行為，縱然該當傷害
    罪之構成要件，然依刑法第24條規定，被告係為避免告訴人
    生命、身體之緊急危難而出於不得已之行為，得阻卻違法，
    行為不罰。公訴人僅以告訴人乙○○之唯一指訴及無法證明
    受傷原因之診斷證明書，作為論斷被告上開故意傷害行為之
    佐證，尚嫌無從說服本院以形成被告有罪之心證，基於無罪
    推定原則及證據裁判主義，既有可疑，應為有利被告之認定
    。
(二)、被訴於93年9月13日傷害告訴人甲○○部分：
１、公訴人所指被告於同年9月13日下午5時30分，在上開火鍋店
    ，以鐵棍毆打告訴人甲○○，致甲○○受有左耳後擦傷、左
    小腿擦傷等傷害，所憑無非係證人即告訴人甲○○之指證，
    及台北市立仁愛醫院驗傷診斷證明書（93年9月13日北市仁
    醫診字第534號）所載：「左耳後擦挫傷3×3公分、左小腿
    挫傷8×8公分」等語（見93年度他字第6897號偵查卷第5頁
    ）。然如前述，被害人甲○○之指訴，係以使被告受不利判
    決為主要目的，其陳述是否與事實相符，仍應調查其他證據
    以資審認。而上開診斷證明書，復只能證明告訴人甲○○於
    就醫驗傷時，身體確受有該等傷害之事實。是否係被告故意
    傷害行為所致，仍應調查其他證據資料，始足認定。
２、經查，告訴人甲○○指稱於上開時、地與被告發生肢體衝突
    時，有賴春成在場目睹（見94年度偵字第5065號偵查卷第80
    頁）。就此，證人賴春成在警詢中證稱：其自廚房端菜出去
    時，看見告訴人甲○○將被告壓在地上，當時僅告訴人手持
    安全帽，被告手上並未拿有東西等語在卷（見94年度偵字第
    5065號偵查卷第33、34頁）。其後，於檢察事務官調查時，
    復證稱：「甲○○是在上面，告訴人（按指被告）是在下面
    。我看到甲○○右手拿安全帽往告訴人胸前打一下，我沒看
    到鐵棍」等語在卷（見94年度偵字第50 65號偵查卷第87頁
    ）。證人賴春成所稱看見告訴人甲○○手持安全帽毆打被告
    胸前一節，與被告所提由台北市立仁愛醫院出具之驗傷診斷
    書（93年9月13日北市仁醫診字第535號）記載：「前胸挫傷
    2×2公分」等語相符（見94年度偵字第5065號偵查卷第83頁
    ），堪信屬實。而告訴人甲○○指訴被告手持鐵棍攻擊其身
    體云云，除其個人片面指訴外，則無其他積極證據可資佐證
    。查告訴人甲○○與被告之間，因告訴人乙○○之故，所介
    入之男女感情及財務糾紛，甚為複雜，其對於被告不利之指
    訴，與通常一般證人，因彼此無恩怨情仇，通常無故意栽贓
    賈禍動機之證詞，非可等同視之，自難在無其他佐證之下，
    驟然採信。公訴人對於上開有利於被告辯解之賴正成證詞，
    未予審酌，僅憑與被告有利害關係之告訴人甲○○唯一指訴
    及無法證明受傷原因之診斷證明書，作為論斷被告傷害甲○○之證據，所憑尚嫌薄弱，不免失之臆測與擬制，難認可採
    。
(三)、被訴於93年9月14日傷害告訴人乙○○部分：
１、公訴人所指告訴人乙○○於93年9月14日受有左手臂挫傷、
    背部多處挫傷等傷害一節，固有台北市立仁愛醫院驗傷診斷
    證明書（93年9月14日北市仁醫診字第536號）登載：「1、
    左手臂挫傷1×1公分。2、背部多處挫傷各為2×3公分、3×
    2公分」等語（見94年度他字第6842號偵查卷第5頁），足認
    為真。然按刑法第277條第1項之傷害罪，係結果犯，必須有
    傷害結果，方始成立。如加暴行於人而未成傷，即不得以傷
    害罪相繩。本院觀之上開驗傷診斷證明書，告訴人乙○○之
    身體腹部，並未受有任何傷害，告訴人乙○○就此並本院審
    理中證稱：「當時他（按指被告）也有踹我腹部，但是沒有
    受傷」等語（見本院94年12月14日審判筆錄第11頁）。從而
    ，公訴人所指被告以腳踹告訴人乙○○腹部一節，設縱非虛
    ，亦無成立傷害罪之餘地 。
２、再查，告訴人乙○○就其左手臂及背部挫傷之原因，於檢察
    事務官調查及本院審理中作證時，指稱係其受退去要求時，
    因不肯離開上開火鍋店，被告將其強行拖行至店外，造成身
    體摩擦柏油路面所致（見94年度偵字第5065號偵查卷第81頁
    、本院94年12月14日審判筆錄第11頁）。其所指此情，設若
    屬實，雖得認定告訴人乙○○所受該等傷害與被告強行拖行
    之間，有相當因果關係。然被告此部分拖行之行為，是否成
    立傷害罪，仍應因有無阻卻違法及阻卻責任事由，而有不同
    法律評價。
３、查被告與告訴人前於93年7月7日發生爭執後，雙方已於派出
    所達成協議，約定告訴人乙○○將店內生財器具以10萬元頂
    讓給被告之，永不踏入該店，有協議書1份在卷足憑，且經
    證人即房東丙○○於本院審理中證述：「（問：被告和告訴
    人在店裡及派出所期間，有無提到這間店的頂讓問題？）有
    提到告訴人要將這間店的東西，頂讓給被告」等語甚稔（見
    本院94年12月14日審判筆錄第4頁）。基此，被告與告訴人
    乙○○就上開牛雜火鍋店之合夥關係，自協議成立時起，即
    告終止。告訴人乙○○於93年9月14日，未經被告或其他有
    權者之允許，依法不但不得侵入該火鍋店，一有受退去之要
    求，即應立時離開，否則不免有侵入住宅之虞。
４、就此，告訴人乙○○自承於93年9月14日至上開火鍋店內，
    且受被告女兒顏岑惠要求，仍拒不離去，員警於到場協調請
    其離開未果之後，即行離去（見本院94年12月14日審判筆錄
    第6、7頁）。足認告訴人乙○○違約進入被告所營上開店面
    ，並拒不肯離去之行為，對於被告及其家人私生活領域之安
    寧與權利，確係現時不法之侵害。衡以告訴人乙○○供述：
    「（問：警察到場之後，有無請你離開這間店？）有。（問
    ：那你有無隨警察離開這間店或到派出所？）沒有。（問：
    警察有無強行將你帶出這間店？）沒有。（問：警察有無提
    到說要回去找女警過來協助處理？）有的。（問：事後警察
    有無帶同女警回到這間店？）沒有」等語（見本院94年12
    月14日審判筆錄第7、8頁）。足證被告及其家人，已先報請
    執行公權力之警察到場協助處理。員警對於被告所受該現時
    之不法侵害，在未協助排除前，即行離去，事後又未返回提
    供協力。而告訴人乙○○侵入之不法侵害行為，又繼續進行
    。告訴人乙○○當時，既然果真無論如何不肯離去，被告對
    於該現時不法之侵害，為防衛自己權利，使用強制力將其拖
    出，應屬必要之手段。佐以該手段，並未逾越相當程度，縱
    被告強行拖行之手段，造成告訴人之左手臂及背部多處挫傷
    ，依刑法第23條前段規定，屬於正當防衛，得阻卻違法，應
    屬不罰。公訴人以告訴人所受此等傷害，係被告強行拉住其
    雙腳拖行至店門口馬路邊所致，卻未深入調查被告係為排除
    現時不法侵害之正當防衛行為，即指被告涉有傷害犯行，容
    無足採。
(四)、綜上各點，公訴人所憑上開證據，均不足為被告有罪之積極
    證明，而無從說服本院以形成被告有罪之心證，基於證據裁
    判主義及無罪推定之原則，應為被告有利之認定。不能證明
    被告犯罪，應依刑事訴訟法第301條第1項規定，另為無罪之
    諭知。
據上論斷，應依刑事訴訟法第299條第1項前段、第300條、第301
條第1項，刑法第304條第2項、第1項、第26條前段、第41條第1
項前段，罰金罰鍰提高標準條例第1條前段、第2條，判決如主文
。
本案經檢察官詹喬偉到庭執行職務
中　　華　　民　　國　　94　　年　　12　　月　　30　　日
　　　　　　　　　刑事第一庭  審判長法　官  陳興邦
                                    法  官  林春鈴
                                    法  官  吳秋宏
以上正本證明與原本無異。
如不服本判決，應於判決送達後10日內，向本院提出上訴狀。
    　　　　　　　　　　　　　　　　書記官　高菁菁
中　　華　　民　　國　　94　　年　　12　　月　　30　　日
附錄本案論罪科刑法條全文：
中華民國刑法第304條
(強制罪)
一以強暴、脅迫使人行無義務之事或妨害人行使權利者，處3年
  以下有期徒刑、拘役或300元以下罰金。
二前項之未遂犯罰之。
